臺灣高雄地方法院刑事判決　　　　　　　　　　　　九十一年度訴字第二一四二號
　　公　訴　人　臺灣高雄地方法院檢察署檢察官
　　被　　　告　甲○○
右列被告因違反毒品危害防制條例案件，經檢察官提起公訴（九十一年度毒偵字第三
三三號）及移送併案審理（九十一年偵字第四三八六、九十一年毒偵字第一六八一號
、九十一年度毒偵字第三三三號），本院判決如左：
    主  文
甲○○連續施用第一級毒品，累犯，處有期徒刑拾月。摻有海洛因之注射針筒壹支、
殘渣袋肆只，均沒收銷燬之。注射針筒貳支、夾鍊袋一只，沒收。
被訴施用第二級毒品部分無罪。
    事  實
一、甲○○曾於民國（下同）八十七年間，因違反肅清煙毒條例及麻醉藥品管理條例
    案件，經本院分別以八十七年訴字第二九四號判決判處有期徒刑三年八月；八十
    七年易字第二六四三號判決判處有期徒刑四月，經上訴後因毒品危害防制條例公
    佈施行，台灣高等法院高雄分院裁定將甲○○送觀察、勒戒後，認無繼續施用毒
    品之傾向，經該院分別以八十八年上訴字第一九八號、八十七年度上易字第一六
    三五號判決免刑確定，後又於八十七年間分別因施用第一級、第二級毒品案件，
    經本院以八十七年度毒聲字第四四七七號裁定送觀察、勒戒後，認有繼續施用毒
    品之傾向，復以八十八年度毒聲字第六六號裁定令入戒治處所施以強制戒治一年
    ，並經本院以八十八年訴字第九四六號判決各判處有期徒刑九月、四月，定應執
    行刑為一年確定，並於九十年二月十二日執行完畢出監，詎仍不知悔改，明知海
    洛因業經公告列為毒品危害防制條例第二條第二項之第一級毒品，不得非法持有
    、施用，竟基於概括之犯意，自九十一年一月十六日下午六時二十分許起回溯二
    十四小時之某時起至同年七月五日下午一時四十分許起回溯二十四小時之某時止
    ，在其位於高雄縣大樹鄉○○村○○路一巷一號之住處及其他不詳處所，以將海
    洛因摻入礦泉水稀釋，再以針筒將之注射於靜脈內之方式，連續施用第一級毒品
    數次，嗣分別於下列時、地為警查獲：(1)於九十一年一月十六日下午四時三十分
    許，在其上開住處查獲，扣有摻有海洛因之注射針筒一支、殘渣袋三只；(2)於九
    十一年二月二十六日十二時四十分許，在高雄縣大樹鄉○○村○○街上查獲，扣
    有摻有海洛因成分之殘渣袋一只（併案意旨誤載為係海洛因）；(3)於九十一年四
    月十二日下午五時四十五分，在其上開處所查獲，扣有注射針筒二支、夾鍊袋一
    只；(4)於九十一年七月五日下午一時四十分許，在高雄縣仁武鄉○○路一三五號
    查獲。
二、案經高雄縣警察局仁武分局報請臺灣高雄地方法院檢察署檢察官偵查起訴及移送
    併辦。
    理  由
甲、有罪部分
一、右揭事實，業據被告甲○○於審理中坦承不諱，而其為警查獲時所採即之尿液，
    經送請高雄縣政府衛生局檢驗結果，認嗎啡呈陽性反應之情，有該局九十一年二
    月五日九一煙檢字第一五０號、九十一年五月二十七日九一煙檢字第七三五號、
    九十一年七月十二日九一煙檢字第一０四三號煙毒尿液檢驗成績書及尿液代碼對
    照表各一紙附卷可稽，又上開尿液檢體，經本院再送再送高雄醫學大學附設中和
    紀念醫院複驗結果，仍認尿液中嗎啡呈陽性反應等情，有該院九十一年八月二十
    六日編號九一０八─一七二號、九十一年十月九日編號九一一０─五九號、九十
    一年九月二十六日編號九一０九─二七一、二七二號濫用藥物尿液檢驗報告各一
    紙在卷可憑，另九十一年一月十六日查獲扣案之注射針筒一支及塑膠袋三只送往
    高雄醫學大學附設中和紀念醫院及法務部調查局鑑定結果，認呈海洛因陽性反應
    ，有該醫院九十一年八月二十日編號九一０八─一０五、一０六號檢驗報告各一
    紙存卷可參；又九十一年二月二十六日查獲扣案之塑膠袋上有微量狀似海洛因白
    色粉末，經送往法務部調查局鑑定結果，雖認亦含海洛因成分，惟因數量過微無
    法秤重之情，亦有該局九十一年三月二十日調科壹字000000000號鑑定
    通知書一紙附卷足參，是該扣案物應視為含有海洛因殘渣之塑膠袋較妥，再海洛
    因施用入人體後水解還原成嗎啡，再循嗎啡之代謝方式排出體外，百分之八十以
    上於投與後二十四小時內自尿液排出，已據行政院衛生署藥物食品檢驗局（73）
    藥檢壹字第０三０二二一號、（80）藥檢壹字第０七一二號函說明綦詳，足徵被
    告上開曾連續施用第一級毒品海洛因之自白核與事實相符，堪認可採。再被告曾
    於八十七年間，因違反肅清煙毒條例及麻醉藥品管理條例案件，經本院分別以八
    十七年訴字第二九四號判決判處有期徒刑三年八月；八十七年易字第二六四三號
    判決判處有期徒刑四月，經上訴後因毒品危害防制條例公佈施行，台灣高等法院
    高雄分院裁定將甲○○送觀察、勒戒後，認無繼續施用毒品之傾向，經該院分別
    以八十八年上訴字第一九八號、八十七年度上易字第一六三五號判決免刑確定，
    後又於八十七年間分別因施用第一級、第二級毒品案件，經本院以八十七年度毒
    聲字第四四七七號裁定送觀察、勒戒後，認有繼續施用毒品之傾向，復以八十八
    年度毒聲字第六六號裁定令入戒治處所施以強制戒治期滿之事實，有免刑判決、
    台灣高等法院被告全國前科紀錄表及台灣高雄地方法院檢察署刑案資料查註紀錄
    表各一紙附卷可參，從而本件事證明確，被告三犯施用毒品犯行堪以認定。
二、查海洛因屬毒品危害防制條例第二條第二項所稱之第一級毒品，不得持有、施用
    。次按犯毒品危害防制條例第十條施用第一級毒品之罪者，檢察官應先將被告送
    勒戒處所觀察、勒戒，經觀察、勒戒後，認有繼續施用毒品傾向者，由檢察官聲
    請法院裁定令入戒治處所施以強制戒治，其期間為一年，經強制戒治期滿或交付
    保護管束期滿，應由檢察官為不起訴處分之裁定。依此為不起訴處分後，五年內
    再犯第十條施用第一級毒品之罪者，則不適用前開不起訴處分之規定，而應依一
    般刑事訴訟程序予以起訴論罪科刑，又毒品危害防制條例修正施行前繫屬之案件
    ，審判中，由法院依修正後規定處理之，依修正後應為不起訴處分者，法院應為
    免刑之判決；此觀諸毒品危害防制條例第二十條第一項、第二項後段、第二十三
    條、第三十五條第三款規定自明。本件被告於毒品危害防制條例施行前，因施用
    毒品案件係屬於法院，經依修正後之毒品危害防制條例規定將其送往勒戒處所觀
    察、勒戒後，認無繼續施用毒品之傾向，經法院判決免刑確定後，五年內再犯本
    案之施用毒品罪，核其所為，係犯毒品危害防制條例第十條第一項之施用第一級
    毒品罪。被告先後多次施用海洛因犯行，時間緊接、手法及罪名均同，顯係基於
    概括犯意而為之，為連續犯，應論以一罪，並加重其刑。其先後多次持有海洛因
    ，亦係基於概括之犯意，本亦以連續持有論，惟其持有後，進而施用，其多次持
    有之犯行，應分別被其施用之行為所吸收，均不另論罪。另被告於八十七年間分
    別因施用第一級、第二級毒品案件，經本院以八十八年訴字第九四六號判決各判
    處有期徒刑九月、四月，定應執行刑為一年確定，並於九十年二月十二日執行完
    畢出監，有上開臺灣高等法院被告全國前案紀錄表及臺灣高雄地方法院檢察署刑
    案資料查註紀錄表各一紙在卷可稽，其於五年之內，再犯本件最重本刑為有期徒
    刑以上之罪，為累犯，應依刑法第四十七條之規定加重其刑，並遞加重之。爰審
    酌被告於毒品危害防制條例施行前，即有多次施用毒品之不良素行，於毒品危害
    防制條例施行後，歷經觀察、勒戒及強制戒治程序後，仍未能徹底戒絕毒品，顯
    見其無悔改之意，且有失政府制定毒品危害防制條例之立法美意，本不宜寬貸，
    惟念其施用毒品乃自戕一己之身體健康，尚未害及他人，且其犯後已坦承犯行，
    態度良好等一切情狀量處如主文所示之刑，以資懲儆。至前開九十一年一月十六
    日、二月二十六日查獲之扣案物注射針筒一支、殘渣袋四只，經鑑定結果含海洛
    因成分等情，已如上述，爰依毒品危害防制條例第十八條第一項前段規定，併予
    宣告沒收併銷燬之；又九十一年四月十二日查獲之注射針筒二支及夾鍊袋一只，
    係被告所有，且為預備供施用毒品所用之物，爰依刑法第三十八條第一項第二款
    宣告沒收之。
三、本件移送併案審理部分（九十一年偵字第四三八六、九十一年毒偵字第一六八一
    號、九十一年度毒偵字第三三三號）雖未經檢察官提起公訴，惟因與前揭已起訴
    並經論罪科刑之部分，有連續犯裁判上一罪之關係，自為起訴效力所及，本院應
    併與審究，附此敘明。
乙、無罪部分：
一、公訴意旨略以：被告甲○○前因施用第二級毒品安非他命案件，經台灣高等法院
    高雄分院（起訴書誤載為：高雄地方法院）以八十七年度上易字第一六三五號免
    刑確定。復因施用第一級毒品及第二級毒品案件，經送強制戒治後，提起公訴經
    本院以八十八年度訴字第九四六號判處有期徒刑九月確定。詎仍不知悔改，於九
    十一年一月十六日十八時廿分回溯廿四小時之某時，在某不詳處所施用第二級毒
    品安非他命一次，為警於九十一年一月十六日下午四時三十分，在高雄縣大樹鄉
    ○○村○○路一巷一號處查獲，因認其涉有毒品危害防制條例第十條第二項之施
    用第二級毒品罪嫌。
二、按犯罪事實應依證據認定之，無證據不得推定其犯罪事實；不能證明被告犯罪者
    ，應諭知無罪之判決，刑事訴訟法第一百五十四條、第三百零一條第一項分別定
    有明文。又刑事訴訟法上所謂認定犯罪事實之證據，係指足以認定被告確有犯罪
    行為之積極證據而言，如未能發現有相當證據或證據不足以證明，自不能以推測
    或擬制之方法以為裁判基礎，又認定不利於被告之事實，需依積極證據，苟積極
    證據不足為不利被告之認定時，即應為有利於被告之認定，更不必有何有利之證
    據，最高法院二十九年上字第三一０五號，四十年台上字第八六號及三十年上字
    第八一六號判例可資參照。
三、公訴人認被告涉有施用第二級毒品犯行，無非係以被告於九十一年一月十六日下
    午四時三十分許，為警查獲時所採集之尿液經送高雄縣政府衛生局檢驗結果，檢
    出甲基安非他命呈陽性反應等情，為其論罪之依據，惟訊據被告則堅決否認有何
    施用第二級毒品之犯行，辯稱：伊只有吸食第一級毒品海洛因，未施用第二級毒
    品安非他命等語，經查：被告上開尿液檢體，經送往高雄縣政府衛生局檢驗，認
    甲基安非他命呈陽性反應等情，固有該局九十一年二月五日九一煙檢字第一五０
    號煙毒犯尿液鑑驗成績書一紙附卷可稽，惟上開尿液檢體經本院再將之送請高雄
    醫學大學附設中和紀念醫院複驗結果，未驗出尿液中有甲基安非他命呈陽性反應
    ，有該院九十一年八月二十六日編號九一０八─一七二號濫用藥物尿液檢驗報告
    一紙在卷可憑。而依該檢驗報告所示，初步檢驗係採酵素免疫分析法，確認之檢
    驗步驟則係採用ＧＣ／ＭＳ氣相層析／質譜儀法檢驗，與高雄縣政府衛生局所採
    用之免疫學分析法及ＴＯＸＩ─ＬＡＢ方法有所不同，而依ＧＣ／ＭＳ氣相層析
    ／質譜儀法進行藥物及其代謝物之定性及定量分析，判斷上有如指紋之鑑定，幾
    乎不會有偽陽性反應發生等情，業經行政院國軍退除役官兵輔導委員會台北榮民
    醫院八十三年四月七日以（八三）北總內字第０三０五九號函示明確，從而前二
    份檢驗報告雖有不同，仍應以檢驗方法較為精準之高雄醫學大學附設中和紀念醫
    院所為之檢驗為可採，是難認被告於公訴人所指之時間內有何施用第二級毒品之
    犯行。此外復查無其他積極證據可認被告有何公訴人所指犯行，既不能證明被告
    犯罪，自應對其為無罪之諭知。
據上論斷，應依刑事訴訟法第二百九十九條第一項前段、第三百零一條第一項，毒品
危害防制條例第十條第一項、第二十條第三項前段、第十八條第一項前段，刑法第十
一條、第五十六條、第四十七條、第三十八條第一項第二款，判決如主文。
中      華      民      國      九十一     年    十一    月    二十九   日
                                  臺灣高雄地方法院刑事庭
                                      審判長法官    黃三友
      法官    郭佳瑛
                                            法官    黃宗揚
右正本證明與原本無異。
如不服本判決，應於判決送達後十日內，向本院提出上訴狀。
                                          書記官    陳掌珠
中      華      民      國      九十一     年    十一    月    二十九   日
附錄本案判決論罪科刑法條：
毒品危害防制條例第十條第一項：
施用第一級毒品者，處六月以上五年以下有期徒刑。
